最高法院刑事判決　　　　　　　　　　　　　　　九十一年度台上字第三八五二號
　　上　訴　人　甲○○
右上訴人因違反毒品危害防制條例案件，不服台灣高等法院台南分院中華民國九十一
年四月三十日第二審判決（九十一年度上訴字第一三七號，起訴案號：台灣台南地方
法院檢察署九十年度偵字第九０三四、一０二八四號），提起上訴，本院判決如左：
    主  文
原判決撤銷，發回台灣高等法院台南分院。
    事  實
本件原判決認定上訴人甲○○係台北市奧斯卡國際傳播有限公司之總監，於民國九十
年八月四日赴中國大陸期間之某日，在不詳地點，向不詳姓名之人取得第二級毒品安
非他命十二條（經鑑定為淨重八九八‧四公克）又四包（經鑑定為淨重一五七０‧二
公克）後，將該十二條安非他命放入小塑膠袋內，外裹以糖紙，分別放入條狀形之
小巧克力盒內，再全部裝入一方型之大巧克力盒內，其餘四包安非他命則分別藏放於
大塑膠袋內再裝入PS2 電玩主機內，待安裝完妥，即將該等藏放安非他命之巧克力盒
及PS2 電玩主機均放入其行李袋內，於九十年八月七日，自澳門託其所搭乘之復興航
空股份有限公司GE｜三五二班機運輸，而將上開管制物品進口之安非他命私運進入台
灣地區，嗣於同日下午三時許，在台灣桃園中正國際機場通關時，為法務部調查局台
南縣調查站人員會同財政部台北關稅局暨其督察室、新營憲兵隊、海巡署雲林機動查
緝隊、海岸巡防總局岸巡四二大隊，法務部調查局嘉義縣、市調查站、桃園縣調查站
人員查獲，扣得上開安非他命及上訴人所有供其犯罪所用之小塑膠袋十二個、糖紙
十張、條狀形之小巧克力盒十一個、方型之大巧克力盒一個、PS2 電玩主機一組（含
操控器一個、電源線二條）等情。因而維持第一審論處上訴人運輸第二級毒品罪刑之
判決，駁回上訴人在原審之上訴，固非毫無見地。
惟查：（一）毒品危害防制條例所稱之運輸毒品，係以明知為毒品並具有運輸之意思
而為運送，始克成立；至於由甲地攜帶毒品至乙地，究係運輸或持有，應以路程之遠
近、數量之多寡並參酌實際上一切情形，判斷被告之犯意，而為認定。依原判決之認
定，上訴人係在中國大陸地區由不詳姓名者處取得上述安非他命後，將該等安非他命
藏放於其攜帶之行李袋內之巧克力盒及PS2 電玩主機內，再由澳門搭乘復興航空股份
有限公司GE｜三五二班機並託運該行李袋回台灣，則上訴人之將上開安非他命由中國
大陸地區攜帶回台灣，究係運輸第二級毒品？抑僅係持有？自應就其路程、數量及其
他一切情形詳予斟酌；乃原判決就上訴人前開行為論以運輸第二級毒品而非持有，竟
未於理由內詳予論斷說明，自嫌理由欠備，難昭折服。（二）刑事審判之量刑，在於
實現刑罰權之分配的正義，故法院對於有罪之被告科刑，應符合罪刑相當之原則，使
罰當其罪，以契合人民之法律感情，此所以刑法第五十七條明定科刑時應斟酌一切情
形，尤應注意該條所列各款事項，以為科刑輕重之標準。原判決維持第一審處上訴人
有期徒刑十四年之量刑，係審酌上訴人「犯罪之動機、目的、手段，及運輸之安非他
命重達二四六八點六公克，數量龐大，若流入台灣地區，將嚴重殘害國人之生命、健
康至深且鉅，犯罪後又未能坦承犯行，尚無悔意」等情狀；然上訴人之犯罪動機、目
的為何？其攜帶上開安非他命回台灣，係供他人或自己施用？原判決俱未於事實欄明
白認定，復未於理由內具體說明，則其所稱「將嚴重殘害國人之生命、健康至深且鉅
」，即失其依據，量刑是否符合罪刑相當之原則，本院亦無從據以判斷，自難認為適
法。以上諸端，或為上訴意旨所指摘，或為本院得依職權調查之事項，應認原判決有
撤銷發回更審之原因。
據上論結，應依刑事訴訟法第三百九十七條、第四百零一條，判決如主文。
中      華      民      國    九十一    年      七      月     十一     日
                              最高法院刑事第八庭
                                  審判長法官  莊  登  照
                                        法官  洪  明  輝
                                        法官  黃  一  鑫
                                        法官  魏  新  和
                                        法官  林  秀  夫
      右正本證明與原本無異
                                              書  記  官
中      華      民      國    九十一    年      七      月     十八     日
